【裁判字號】    99,交聲,1603
【裁判日期】    990830
【裁判案由】    聲明異議
【裁判全文】
臺灣高雄地方法院交通事件裁定        99年度交聲字第1603號
原處分機關  高雄市政府交通局
異  議  人
即受處分人  甲○○原名郭雅玲.
上列異議人因違反道路交通管理處罰條例案件，對於高雄市政府
交通局所為如附表所示之處分，均聲明異議，本院合併裁定如下
：
    主  文
如附表所示之處分均撤銷。
甲○○均不罰。
    理  由
一、原處分意旨略以：異議人即受處分人（下稱異議人）甲○○
    （原名郭雅玲）所有之車牌號碼8065-JQ自用小客車，於如
    附表「時間」欄所示時間，在如附表「地點」欄所示地點，
    有如附表「違規事實」欄所示交通違規事實，經警逕行掣單
    舉發，並依如附表「違反法條」欄所示之規定，裁處異議人
    如附表「罰款額」欄所示之罰鍰。
二、異議意旨略以：異議人雖曾為上開自用小客車之車主，惟異
    議人於民國94、95年間因經濟困頓，將該車典當予當舖，復
    因無資力贖回，而遭當鋪流當，是以前開汽車縱於附表所示
    時間、地點，經員警逕行舉發有如該附表所示之違規行為，
    然此均非異議人所為，爰依法聲明異議，請准予免罰等語。
三、按汽車行駛於高速公路、快速公路或設站管制之道路，不遵
    使用限制、禁止、行車管制及管理事項之管制規則，而有道
    路交通管理處罰條例第33條第1 、2 項外其他違反管制規定
    之行為，處駕駛人新臺幣（下同）600 元以上1,200 元以下
    罰鍰；汽車行駛於應繳費之公路、橋樑、隧道或輪渡，不依
    規定繳費者，處汽車所有人或駕駛人3,000 元以上6,000 元
    以下罰鍰，並追繳欠費，道路交通管理處罰條例第33條第3
    項、第27條第1 項分別定有明文。由此可知，道路交通管理
    處罰條例第33條第3 項之處罰對象限於「駕駛人」，而同條
    例第27條第1 項之處罰對象則為「汽車所有人」或「駕駛人
    」至明。又道路交通管理處罰條例第33條第3 項乃係規制諸
    如未裝設E 通機行駛電子收費車道，或未持用回數票而行使
    回數票專用道等「未按遵行車道行駛」之違規行為，至同條
    例第27條第1 項則係針對「未依規定（補行）繳納應納通行
    費」予以裁罰，二者既分就不同行為進行處罰，自尚無違一
    事不二罰原則（臺灣高等法院98年度交抗字第1178號交通事
    件裁定意旨參照），併敘明之。
四、經查：上開懸掛牌號8065-JQ 號車牌之車輛，確有如附表編
    號1 、5 、6 、7 、8 、9 所示汽車行經國道收費站時，在
    車內未裝設E 通機之狀況下駛入電子收費車道，及編號2 、
    3 、4 、10所示汽車行經國道收費站電子收費車道，因車內
    未裝設E 通機而未扣款成功，經通知補繳通行費而未於期限
    內補繳之違規事實，經警依上開車牌號碼之登記情形，對登
    記所有人即異議人逕行舉發，並經原處分機關依道路交通管
    理處罰條例第33 條 第3 項、第27條第1 項之規定，對於異
    議人為如附表所示之裁罰等情，業經本院向原處分機關調取
    各該案件之採證照片、舉發違規通知單（即罰單）及裁決書
    核閱無誤，此部分之事實固堪認定。惟：
(一)、道路交通管理處罰條例第33條第3 項之處罰對象限於「駕駛
    人」，而同條例第27條第1 項之處罰對象則為「汽車所有人
    」或「駕駛人」，俱如前述。而行經設有收費站之道路不依
    規定停車繳費，及經以科學儀器取證等違規行為，依道路交
    通管理處罰條例第7 條之2 第1 項規定，得逕行舉發；又受
    罰者如認違規行為應歸責他人，依同條例第85 條 第1 項規
    定，得檢附相關證據及應歸責人相關證明文件，向處罰機關
    告知應歸責人而免罰（免除自己遭轉嫁處罰）。然由同條例
    第7 條之2 第4 項所定明：「…逕行舉發，應記明車輛牌照
    號碼、車型等可資辨明之資料，以『汽車所有人』為被通知
    人製單舉發」等語，可知逕行舉發之轉嫁受罰主體，係以「
    汽車所有人」為限，茍遭逕行舉發之受罰者已屬有誤，自無
    由苛令該遭錯罰之人，亦負有先行檢附相關事證向處罰機關
    查報應歸責人，始得免除自己遭轉嫁處罰之責。又按當舖業
    之滿當期限，不得少於3 個月，少於3 個月者，概以3 個月
    計之；滿期後5 日內仍得取贖或付清利息順延質當；屆期不
    取贖或順延質當者，質當物所有權移轉於當舖業。又收當物
    品於逾滿當期日5 日後，仍未取贖或順延質當者，應即填具
    流當物清冊，備主管機關查核，其流當物得拍賣或陳列出售
    ，當舖業法第21 條 、第22條後段亦有明文。再者，汽車為
    動產，其所有權之移轉依民法第761 條等規定而生效力，並
    不以向監理機關聲請過戶為必要，是故前開道路交通管理處
    罰條例第7條 之2 第4 項規定所指之「汽車所有人」，要非
    按形式上之車籍登記車主資料為唯一依據，尚須依實質法律
    關係之變動予以認定，先予敘明。
(二)、異議人雖曾為車牌號碼8065-JQ 號自用小客車之所有人，然
    異議人先於94年9 月22日將該自用小客車交與「順利當舖」
    收當，異議人因此違反動產擔保交易法，經本院以95年度簡
    字第6431號判處拘役30日確定，嗣經異議人之前夫沈金龍贖
    回該車，又於95年6 月1 日交與「正新當鋪」收當，由「正
    新當鋪」留置保管，因異議人嗣後未依約回贖，復未持續繳
    息順延質當，致前開自用小客車於95年10月7 日流當，由「
    正新當鋪」取得該車所有權，「正新當舖」並於95年10月26
    日將該車轉售予名為「陳金祥」之人等事實，業據證人即異
    議人前夫沈金龍於本院99年度交聲字第1623號案件調查時證
    述綦詳（見本院第1603號卷第90至95頁），並有順利當舖收
    當物品登記簿（日報表）暨順利當鋪所為說明、本院辦理刑
    事案件電話紀錄查詢表各1 紙、本院95年度簡字第6431號刑
    事簡易判決1 份、異議人及沈金龍之個人戶籍資料各1 紙、
    高雄市當鋪商業同業公會流當證明書、正新當鋪收當物品登
    記簿（日報表）及正新當鋪負責人陳裕燦出具之轉售說明各
    1 紙附卷可憑（見本院第1603號卷第84至86、88至89、97至
    98頁），則自正新當舖收當系爭汽車時起，異議人已不再使
    用該車，該車既係異議人所負債務之擔保品，異議人及正新
    當舖為免減損質當物擔保價值，亦無允許第三人借用該車之
    理。況且異議人並無單獨出借之權限，俟系爭汽車流當後，
    異議人則因當舖業法第21條規定而喪失對該車之所有權，此
    不因車籍登記是否同時變更登記而有異。從而，異議人自95
    年6 月1 日起即喪失自行使用或出借該車之權利，至遲自95
    年10月7 日起已非系爭汽車之所有人。又異議人原有之8065
    -JQ 號自用小客車原係三陽廠牌，現代汽車MATRIX系列車款
    ，除據異議人於本院99年度交聲字第1623號案件供述明確外
    ，並有車籍資料在卷足稽（見本院1603號卷第80頁背面、第
    38頁），而依如附表所示違規行為之違規採證相片顯示，為
    該等違規行為之自用小客車，雖係懸掛8065-JQ 號車牌，然
    該自用小客車卻係福特廠牌或BMW 廠牌之自用小客車，與異
    議人原有之三陽廠牌自用小客車有別，益徵為該等違規行為
    之自用小客車，當僅係懸掛8065-JQ 號車牌使用，該車輛本
    身已非異議人原本所有之車輛。從而，依據本件卷內相關事
    證，已無從證明異議人係如附表所示違規行為之駕駛人，或
    該等違規行為之車輛係屬異議人所有，難謂異議人係道路交
    通管理處罰條例第33條第3 項、第27條第1 項所定之處罰對
    象，且無從判認異議人應為該等交通違規逕行舉發之轉嫁受
    罰主體，是異議人並不因此負有向處罰機關查報應歸責人，
    始得免除相關處罰。
四、綜上所述，原處分機關所為如附表所示處分，均有未合，是
    異議人提出本件聲明異議，為有理由，自應由本院將如附表
    所示處分均予撤銷，並均諭知異議人不罰。
據上論斷，應依道路交通案件處理辦法第20條前段，裁定如主文
。
中    華    民    國    99    年    8     月    30    日
                       交通法庭  法  官   吳芝瑛
以上正本證明與原本無異。
如不服本裁定，應於收受送達後5 日內向本院提出抗告狀。
中    華    民    國    99    年    8     月    30    日
                                 書記官   林麗文
附表：
┌─┬───────┬─────┬────┬──────┬──────┬────┐
│編│裁決時間及案號│時      間│地    點│  違規事實  │  違反法條  │所處罰鍰│
│號├───────┤          │        │            │            │        │
│  │本  院  案  號│          │        │            │            │        │
├─┼───────┼─────┼────┼──────┼──────┼────┤
│1 │99年05月17日高│97年09月03│岡山收費│行駛高速公路│道路交通管理│900元   │
│  │市交裁字第裁32│日01時34分│站南下（│，於駛進收費│處罰條例第33│        │
│  │－ZEP024317號 │          │第7車道 │站繳費時，未│條第3項     │        │
│  ├───────┤          │）      │依標誌指示過│            │        │
│  │99年度交聲字第│          │        │站繳費（未申│            │        │
│  │1603 號       │          │        │裝戶行駛電子│            │        │
│  │              │          │        │收費車道）  │            │        │
├─┼───────┼─────┼────┼──────┼──────┼────┤
│2 │99年05月17日高│97年09月15│泰山收費│汽車行駛於應│道路交通管理│4,500元 │
│  │市交裁字第裁32│日21時23分│站南下（│繳費之公路不│處罰條例第27│        │
│  │－ZAQ071138號 │          │第11車道│依規定繳費（│條第1 項    │        │
│  ├───────┤          │）      │未申裝戶行駛│            │        │
│  │99年度交聲字第│          │        │電子收費車道│            │        │
│  │1604 號       │          │        │經通知補繳逾│            │        │
│  │              │          │        │繳費期限未補│            │        │
│  │              │          │        │繳）        │            │        │
├─┼───────┼─────┼────┼──────┼──────┼────┤
│3 │99年05月17日高│97年09月15│員林收費│汽車行駛於應│道路交通管理│4,500元 │
│  │市交裁字第裁32│日23時28分│站南下（│繳費之公路不│處罰條例第27│        │
│  │－ZCR017698號 │          │第8車道 │依規定繳費（│條第1 項    │        │
│  ├───────┤          │）      │未申裝戶行駛│            │        │
│  │99年度交聲字第│          │        │電子收費車道│            │        │
│  │1605 號       │          │        │經通知補繳逾│            │        │
│  │              │          │        │繳費期限未補│            │        │
│  │              │          │        │繳）        │            │        │
├─┼───────┼─────┼────┼──────┼──────┼────┤
│4 │99年05月17日高│97年09月15│斗南收費│汽車行駛於應│道路交通管理│4,500元 │
│  │市交裁字第裁32│日23時45分│站南下（│繳費之公路不│處罰條例第27│        │
│  │－ZDP016590號 │          │第8車道 │依規定繳費（│條第1 項    │        │
│  ├───────┤          │）      │未申裝戶行駛│            │        │
│  │99年度交聲字第│          │        │電子收費車道│            │        │
│  │1606 號       │          │        │經通知補繳逾│            │        │
│  │              │          │        │繳費期限未補│            │        │
│  │              │          │        │繳）        │            │        │
├─┼───────┼─────┼────┼──────┼──────┼────┤
│5 │99年05月17日高│97年09月15│造橋收費│行駛高速公路│道路交通管理│900元   │
│  │市交裁字第裁32│日22時18分│站南下（│，於駛進收費│處罰條例第33│        │
│  │－ZBQ019662號 │          │第8車道 │站繳費時，未│條第3項     │        │
│  ├───────┤          │）      │依標誌指示過│            │        │
│  │99年度交聲字第│          │        │站繳費（未申│            │        │
│  │1607 號       │          │        │裝戶行駛電子│            │        │
│  │              │          │        │收費車道）  │            │        │
├─┼───────┼─────┼────┼──────┼──────┼────┤
│6 │99年05月17日高│97年09月15│泰山收費│行駛高速公路│道路交通管理│900元   │
│  │市交裁字第裁32│日21時23分│站南下（│，於駛進收費│處罰條例第33│        │
│  │－ZAQ064294號 │          │第11車道│站繳費時，未│條第3 項    │        │
│  ├───────┤          │）      │依標誌指示過│            │        │
│  │99年度交聲字第│          │        │站繳費（未申│            │        │
│  │1608 號       │          │        │裝戶行駛電子│            │        │
│  │              │          │        │收費車道）  │            │        │
├─┼───────┼─────┼────┼──────┼──────┼────┤
│7 │99年05月17日高│97年09月15│斗南收費│行駛高速公路│道路交通管理│900元   │
│  │市交裁字第裁32│日23時45分│站南下（│，於駛進收費│處罰條例第33│        │
│  │－ZDP015677號 │          │第8車道 │站繳費時，未│條第3項     │        │
│  ├───────┤          │）      │依標誌指示過│            │        │
│  │99年度交聲字第│          │        │站繳費（未申│            │        │
│  │1609 號       │          │        │裝戶行駛電子│            │        │
│  │              │          │        │收費車道）  │            │        │
├─┼───────┼─────┼────┼──────┼──────┼────┤
│8 │99年05月17日高│97年09月15│楊梅收費│行駛高速公路│道路交通管理│900元   │
│  │市交裁字第裁32│日21時51分│站南下（│，於駛進收費│處罰條例第33│        │
│  │－ZBP030662號 │          │第8車道 │站繳費時，未│條第3 項    │        │
│  ├───────┤          │）      │依標誌指示過│            │        │
│  │99年度交聲字第│          │        │站繳費（未申│            │        │
│  │1610 號       │          │        │裝戶行駛電子│            │        │
│  │              │          │        │收費車道）  │            │        │
├─┼───────┼─────┼────┼──────┼──────┼────┤
│9 │99年05月17日高│97年09月15│員林收費│行駛高速公路│道路交通管理│900元   │
│  │市交裁字第裁32│日23時28分│站南下（│，於駛進收費│處罰條例第33│        │
│  │－ZCR016511號 │          │第8車道 │站繳費時，未│條第3 項    │        │
│  ├───────┤          │）      │依標誌指示過│            │        │
│  │99年度交聲字第│          │        │站繳費（未申│            │        │
│  │1611 號       │          │        │裝戶行駛電子│            │        │
│  │              │          │        │收費車道）  │            │        │
├─┼───────┼─────┼────┼──────┼──────┼────┤
│10│99年05月17日高│97年09月15│造橋收費│汽車行駛於應│道路交通管理│4,500元 │
│  │市交裁字第裁32│日22時18分│站南下（│繳費之公路不│處罰條例第27│        │
│  │－ZBQ020931號 │          │第8車道 │依規定繳費（│條第1 項    │        │
│  ├───────┤          │）      │未申裝戶行駛│            │        │
│  │99年度交聲字第│          │        │電子收費車道│            │        │
│  │1612 號       │          │        │經通知補繳逾│            │        │
│  │              │          │        │繳費期限未補│            │        │
│  │              │          │        │繳）        │            │        │
└─┴───────┴─────┴────┴──────┴──────┴────┘

司法院資訊處製作；財團法人民間司法改革基金會備份。
